【裁判字號】    98,交聲,1958
【裁判日期】    980630
【裁判案由】    違反道路交通管理處罰條例聲明異議
【裁判全文】
臺灣臺北地方法院交通事件裁定        98年度交聲字第1958號
異  議  人
即受處分人  甲○○
上列異議人即受處分人因違反道路交通管理處罰條例案件，對於
臺北市交通事件裁決所於民國98年 5月22日所為之處分（原處分
案號：北市裁罰字第裁22-AEX682620號），聲明異議，本院裁定
如下：
    主  文
異議駁回。
    理  由
一、按汽車行駛有損毀或變造汽車牌照、塗抹污損牌照，或以安
    裝其他器具之方式，使不能辨認其牌號者，處汽車所有人新
    臺幣（下同）二千四百元以上四千八百元以下罰鍰，並責令
    申請換領牌照或改正，道路交通管理處罰條例第十三條第一
    款定有明文。而汽車駕駛人如違反前款規定，且於舉發通知
    單上所載應到案期限內繳納罰鍰或到案聽候裁決者，依違反
    道路交通管理事件統一裁罰基準及處理細則第四十四條第一
    項暨違反道路交通管理事件統一裁罰基準表之規定，應處以
    三千元罰鍰。又所謂汽車，依上開條例第三條第八款規定，
    包括機器腳踏車。
二、本件原處分機關臺北市交通事件裁決所係以：異議人即受處
    分人甲○○所有之車號ＫＹＶ—三七八號重型機車，於民國
    九十八年四月十一日晚間十時十五分許，行經臺北市○○街
    與景後街口時，為臺北市政府警察局文山第二分局景美派出
    所警員發見有塗抹污損牌照、使不能辨認其牌號之情形而當
    場攔停，並以異議人所有上開車輛有違反前揭道路交通管理
    處罰條例第十三條第一款規定之行為製單舉發，嗣異議人於
    舉發通知單上所載應到案日期（即同年月二十六日前）向原
    處分機關提出申訴，經原處分機關函請舉發機關臺北市政府
    警察局文山第二分局調查結果，仍認異議人有前開違規行為
    ，原處分機關乃於同年五月二十二日依道路交通管理處罰條
    例第十三條第一款、違反道路交通管理事件統一裁罰基準及
    處理細則第四十三條、第四十四條、第六十七條之規定，裁
    處異議人罰鍰三千元。
三、異議意旨略以：道路交通安全規則第十一條第二項規定，並
    不包含號牌因年久自然風化掉漆之情形，異議人並無變造、
    毀損、故意刷白號牌之行為，警員不查，毫無勸導，咬定異
    議人故意毀損、刷白號牌而裁罰，異議人豈能心服口服，異
    議人之號牌係因年久自然風化而掉漆，且因對號牌換領條例
    認知不足而遲延換領，倘不經規勸即予處罰，無異對窮人之
    處罰云云。
四、查異議人所有之上開機車，於前揭時、地行駛時，為警攔停
    ，此為異議人所不否認，而依警員由遠而近所攝得之機車號
    牌照片三張，顯示該車後方牌號原應為黑色英文字母「ＫＹ
    Ｖ」及黑色阿拉伯數字「３７８」，均呈污損、反白，情形
    嚴重，且須極近距離特意查看，始得依稀辨識，而已達無法
    明顯辨別、輕易判讀之程度，對照上開照片中之另一機車牌
    號「９ＨＱ—２５２」則清晰可辨（見本院卷附照片三張）
    ，顯見異議人所有之上開機車，確有塗抹污損牌照，使不能
    辨認其牌號之違規行為至明。異議人雖以前揭情詞置辯，惟
    查前揭道路交通管理處罰條例第十三條第一款規定，係就「
    汽車行駛有損毀或變造汽車牌照、塗抹污損牌照，或以安裝
    其他器具之方式，使不能辨認其牌號」之情形者，對「汽車
    所有人」加以處罰，至該牌照之損毀、變造或塗抹污損，究
    係汽車所有人抑或外力（包括第三人或自然力）所致，則非
    所問，是本件牌照縱因懸掛時日已久而自然風化，致不能辨
    認其牌號，而非異議人故意損毀、變造或塗抹污損，然上開
    機車既係異議人所有、由異議人保管、占有、使用，異議人
    自負有維護其牌照狀態、使能辨認其牌號之義務，如牌照有
    遭損毀、變造或塗抹污損，異議人亦應及時依規定向監理機
    關申請換領牌照，竟不循此途，遲至為警舉發後，始謂「對
    號牌換領條例認知不足」云云，其違規顯屬可歸責於己。從
    而，異議人所辯：號牌係因年久自然風化掉漆，並非伊變造
    毀損、故意刷白乙節，即令屬實，亦不得據為免罰之認定。
    又異議人所有之上開機車既有前述違規情事，則警員依法舉
    發，自無不合，異議人辯稱：警員應先予「規勸」再行罰鍰
    云云，於法無據，自不足採。
五、綜上所述，異議人所有之上開車輛於前揭時、地行駛時，確
    有塗抹污損牌照，使不能辨認其牌號之違規行為，從而，原
    處分機關依前揭道路交通管理處罰條例第十三條第一款、違
    反道路交通管理事件統一裁罰基準及處理細則第四十三條、
    第四十四條、第六十七條規定，裁處異議人罰鍰三千元，核
    無違誤。異議人之異議，為無理由，應予駁回。
據上論斷，應依道路交通案件處理辦法第十九條，裁定如主文。
中    華    民    國    98    年    6     月    30    日
                  交通法庭法  官  陳芃宇
以上正本證明與原本無異
如不服本裁定應於送達後5日內向本院提出抗告狀
                          書記官  徐鶯尹
中    華    民    國    98    年    7     月    3     日


司法院資訊處製作；財團法人民間司法改革基金會備份。
